【裁判字號】    97,消債抗,1
【裁判日期】    970910
【裁判案由】    抗告事件
【裁判全文】
臺灣苗栗地方法院民事裁定             97年度消債抗字第1號
抗  告  人  甲○○
上列抗告人因消費者債務清理事件聲請更生，對於中華民國97年
5 月20日本院97年度消債更字第7 號裁定提起抗告，本院裁定如
下：
    主  文
抗告駁回。
抗告費用新臺幣壹仟元由抗告人負擔。
    理  由
一、抗告意指略以：(一)債務清理條例施行前，抗告人曾依中華民
    國銀行公會會員辦理消費金融案件無擔保債務協商機制與金
    融機構成立協商，約定每月償還新臺幣（下同）12,752元，
    尚有一家銀行不同意參與協商，月付5,344 元，抗告人每月
    實領32,000元至33,000元，每月清償債務後僅剩13,904元，
    不足以支付抗告人及其扶養親屬之日常生活。(二)抗告人任職
    於力晶半導體公司，工作性質為輪班制，抗告人擔任夜班工
    作，對身體極為傷害，先生又在監服刑，自己需獨力扶養幼
    兒，故加重保險額度，以防自己若身有不測，子女能有保險
    理賠保障。(三)抗告人雖有2 兄長可分擔扶養父母義務，惟2
    位兄長皆有負債，經濟狀況比抗告人差，無能力支付扶養父
    母支出故對父母生活補助均由抗告人負擔，原審雖認抗告人
    父母年僅50歲，正值壯年，惟父母實際年齡皆已屆60歲，此
    係先人晚報新生兒所致。(四)另抗告人配偶於民國95年4 月間
    入獄服刑至今，故抗告人需負擔子女一切費用，抗告人本有
    清償債務之誠意，惟因協商月付額過高，物價飛漲，支出逐
    漸升高，致使抗告人無法履行協議，顯有不可歸責於己致履
    行顯有重大困難之事由。(五)抗告人於97年4 月間發生車禍，
    導致抗告人收入減少，更無法履行協商月付額。原審疏未審
    酌抗告人無法履行協商內容之原因，遽認抗告人無不可歸責
    於己之事由而無法履行原協商方案，認事用法顯有違誤。為
    此，爰依法提起抗告，請求廢棄原裁定云云。
二、按債務人與金融機構協商成立者，不得聲請更生或清算，但
    因不可歸責於己之事由，致履行顯有重大困難者，不在此限
    ；本條例施行前，債務人依金融主管機關協調成立之中華民
    國銀行公會會員辦理消費金融案件無擔保債務協商機制與金
    融機構成立之協商，準用前項之規定，消費者債務清理條例
    第151 條第5 項、第6 項分別定有明文。又聲請更生或清算
    不合程式或不備其他要件者，法院應以裁定駁回之，復為同
    條例第8 條前段所明定。惟按消費者債務清理條例前揭條文
    之立法意旨，在於債務人依金融主管機關協調成立之中華民
    國銀行公會會員辦理消費金融案件無擔保債務協商機制與金
    融機構成立之協商，係由債務人與債權人間本於自由意志所
    成立之清償協議，債務人於協商當時，應審慎斟酌自身之收
    支狀況與清償能力，以決定是否同意與債權人成立該項協議
    ，是在該協議成立之後，雙方均應受協議內容之拘束，本於
    誠信原則，依協議事項加以履行，除因發生不可歸責於債務
    人之例外狀況，使其收入減少或支出增加，並導致債務人對
    於原協議方案之履行發生重大困難，否則不得任意毀諾，並
    依消費者債務清理條例聲請更生，以免債務人濫用更生程序
    ，規避已協議成立債務之清償，是債務人在上開協商成立之
    後，倘欲聲請更生，自應依前揭法條之規定，具體陳明並舉
    證有何不可歸責於己之事由，導致其就協商債務之履行顯有
    重大困難之情事。
三、經查，抗告人未具體陳明並提出證據證明其在協商成立後，
    究竟有何不可歸責於己致履行顯有重大困難之事由。且抗告
    人除日常生活開支外，既有多餘款項可負擔每月12,500元之
    保險費，實難認抗告人有何不可歸責於己，致履行協議有重
    大困難之情事。至抗告人所稱因於97年4 月發生車禍致工作
    收入減少一節，固據抗告人提出宏大醫院診斷證明書（乙種
    ）一紙，惟經本院函詢抗告人服務之力晶半導體股份有限公
    司，依該公司97年8 月21日函文所提供抗告人97年1 月至7
    月之薪資單，抗告人於97年4 月至7 月之工作日數及薪資並
    無減少，此有抗告人之薪資單7 紙在卷可佐，是抗告人上開
    所陳，並無足採。另抗告人所稱尚有一家銀行不同意參與協
    商，縱係屬實，亦係抗告人協商成立時所存在之事實，抗告
    人與其他銀行達成協商應併與考量，自非不可歸責於己之事
    由。再者，如該債權銀行係抗告人通知協商時債權人清冊之
    債權人之一，且未與抗告人達成協商，應認該協商不成立，
    則抗告人可於消費者債務清理條例施行後，依該條例第151
    條第1 項規定請求與全體金融機構債權人共同協商債務清償
    方案，抗告人未於消費者債務清理條例施行後，以書面向最
    大債權銀行請求與全體金融機構債權人共同協商債務清償方
    案並表明共同協商意旨，本件抗告人聲請更生，亦有未遵循
    消費者債務清理條例第151 條第1 項之規定與全體金融機構
    債權人先行債務協商，上開欠缺又屬無從補正，亦應駁回其
    更生之聲請，附此敘明。
四、據上論結，本件抗告為無理由，依消費者債務清理條例第15
    條、民事訴訟法第495 條之1 第1 項、第449 條第1 項、第
    95 條 、第78條，裁定如主文。
中    華    民    國    97    年    9     月    10    日
                    民事庭審判長法  官  詹駿鴻
                                法  官  伍偉華
                                法  官  吳國聖
本裁定不得再抗告。
                            書  記  官  葉俊宏
中    華    民    國    97    年    9     月    10    日


司法院資訊處製作；財團法人民間司法改革基金會備份。
